臺灣高等法院刑事判決　　　　　　　　　　　　九十一年度上更(一)字第三七九號
　　上　訴　人　臺灣臺北地方法院檢察署檢察官
　　上訴人　即
　　被　　　告　丁○
　　選任辯護人　徐景星
　　　　　　　　苗怡凡
右上訴人因被告殺人未遂案件，不服臺灣臺北地方法院八十六年度訴字第一八○五號
，中華民國八十七年九月三十日第一審判決（起訴案號：臺灣臺北地方法院檢察署八
十六年度偵字第一五四三一號），提起上訴，經判決後，由最高法院發回更審，本院
判決如左：
    主  文
原判決撤銷。
丁○連續殺人，未遂，處有期徒刑陸年。
    事  實
一、丁○於民國八十六年五月二十一日凌晨二時二十分許，在臺北市○○街四十七巷
    臨十之一號橋屋羊肉爐內，因酒後拍乙○○女友辛○○之肩膀及頭髮，乙○○與
    丙○○如廁返回，經告知後不滿上前，並由乙○○質問此事，丁○即稱：「我說
    叫她幫我打電話是不行嗎？」，該店老闆娘因擔心雙方發生衝突，及時上去隔開
    雙方，乙○○、丙○○二人始回座。約十分鐘後，丙○○叫老闆買單付賬，與乙○○、辛○○、施佩娟等人準備離去之際，丁○即瞪視乙○○等一行人，乙○○
    問其瞪什麼？其竟揚言：「我是竹聯幫龍堂兄弟綽號小龍。」等語，並擋於店門
    口前，而基於殺人之概括犯意，自其隨身攜帶之皮包內拿出水果刀一把，抽出水
    果刀，先刺向丙○○之腹部，丙○○因事出突然，不及防備，致腹部遭刺而受有
    左上腹穿刺傷合併內出血之傷害，乙○○見丁○動手，惟因視線為丙○○擋住，
    不知丁○持有水果刀，上前阻止時，丁○又刺向乙○○之胸口，乙○○亦猝不及
    防，致左胸遭刺而受有二處殺傷（各為五乘三乘二公分及四乘三乘一公分）。之
    後，乙○○與丙○○仍負傷與持刀之丁○扭打，期間，丙○○與乙○○復遭丁○
    殺傷，致丙○○受有右下穿刺傷之傷害，乙○○受有左臀殺傷六乘三乘二公分
    、左小指殺傷三乘一乘一公分、左耳廓六乘○．五乘○．五公分及左側氣胸等傷
    害，乙○○雖及時奪下丁○所持之水果刀，並隨手丟棄，惟其與丙○○均受重傷
    ，幸經警及時送醫急救，始未發生死亡結果。事後警方並於現場扣得刀鞘一個。
    惟水果刀則遍尋無著。
二、案經被害人乙○○、丙○○告訴由臺北市政府警察局松山分局移送臺灣臺北地方
    法院檢察署檢察官偵查起訴。
    理  由
一、認定犯罪事實所憑的證據及理由：
    (一)上訴人即被告丁○與告訴人丙○○、乙○○確因被告酒後拍辛○○肩、髮而生
      爭執一節：
      1.告訴人乙○○、丙○○確曾上前，並由乙○○質問被告一節：
        (1)此節業據告訴人丙○○、乙○○、證人辛○○、施佩娟等人敘述明確（分
          見偵查卷第六頁背面、本院更字卷第八十三頁、第四頁背面、原審卷第一
          二○頁背面、本院更字卷第七十、七十一頁、原審卷第三十九頁正面、本
          院更字卷第九十頁、偵查卷第八頁背面）。雖乙○○、施佩娟二人未強調
          乙○○係與丙○○共同上前質問，惟此點業據丙○○、辛○○二人說明綦
          詳。
        (2)證人即橋屋羊肉爐老闆娘己○○陳稱因擔心雙方起衝突，而將雙方隔開（
          見原審卷第一四○頁背面、第一四一頁正面、本院更字卷第六十、六十一
          、六十三、六十四頁），被告本人亦指告訴人乙○○曾上前質問，其後由
          己○○將雙方隔開（見原審卷第一二○頁背面）。
        (3)綜上以觀，上開情節應堪信實。
      2.被告確因酒後拍辛○○肩、髮一節：
        (1)此節業據證人辛○○、施佩娟二人證述綦詳（分見原審卷第三十九頁正面
          、本院更字卷第九十、九五、一○三、一○四頁、偵查卷第八頁背面）。
        (2)查被告自承與告訴人丙○○、乙○○二人素不相識（見偵查卷第三頁背面
          ），而告訴人二人確曾上前並由乙○○質問被告，且證人己○○為防雙方
          衝突而上前阻止一節，又如前述，倘被告之前未曾拍辛○○之肩、髮，則
          告訴人二人與被告素不相識，又何以爭執至須己○○上前勸阻？由此益見
          證人辛○○、施佩娟二人此節所述為實。
    (二)被告丁○殺傷告訴人丙○○、何飛龍之過程一節：
      1.告訴人丙○○一行人結帳欲離開時，遭被告瞪眼相罵一節：
        (1)此節業據告訴人丙○○、乙○○等於偵審中指訴在卷（分見偵查卷第六頁
          背面、第三十六頁背面、原審卷第十六頁背面、第一二一頁背面、第一二
          二頁正面、第八十、八十二、八十三、八十四頁）。
        (2)證人辛○○就此亦證述明確（分見原審卷第三十九頁、本院更字卷第九十
          一、九十五、九十六、九十八頁）。
        (3)就被告對告訴人等自稱渠為竹聯幫的兄弟綽號阿龍一語，證人施佩娟於警
          訊中稱係被告於乙○○上前質問被告為何拍證人辛○○時說的（見偵查卷
          第八頁背面），乙○○於原審亦為同一說法（見原審卷第一二○頁背面、
          第一二一頁），丙○○則於警訊為同一說法（見偵查卷第六頁背面）；惟
          據告訴人丙○○本院更審時（見本院更字卷第八十三頁）、乙○○於警訊
          、本院更審時（見偵查卷第四頁背面、本院更字卷第六十六頁）、證人廖
          雅芳於原審、本院更審時（見原審卷第三十九頁、本院更字卷第九十一、
          九十八頁），則均稱係被告於告訴人一行人結帳離開時所說，茲審酌證人
          辛○○、告訴人丙○○、乙○○經本院以隔離後，由檢辯雙方交互詰問，
          並由本院補充訊問後，均指明被告自稱為竹聯幫的人等語係在結帳離開時
          ，且告訴人乙○○於警訊亦為同一陳述，足堪採信，則在告訴人丙○○於
          警訊、乙○○於原審及證人施佩娟於警訊之相關敘述，與前述事實不符，
          而不可採。
        (4)告訴人一行結帳時，被告確實攔在門口前阻擋：
          此節業據告訴人丙○○、乙○○敘述明確（分見原審卷第十七頁背面、
            本院更字卷第八十三頁、原審卷第一二一頁、本院更字卷第七十一頁）
            。
          雖證人辛○○於本院更審時陳稱被告並非堵住門口，而係擋住告訴人一
            行四人（見本院更字卷第九十五頁），惟據其所述，當時告訴人一行四
            人正往門口方向行進（見同卷第九十八、九十九頁），其並於證人陳美
            惠所繪現場圖上標明Ｆ點即為被告刺傷告訴人丙○○處（見本院更字卷
            第九十二、一二六頁，而Ｆ點即在櫃檯前方，櫃檯則在門邊，故證人廖
            雅芳此一說法與被告係在門口前擋住告訴人一行四人之情形並無扞挌。
          證人己○○於警訊中明確陳稱被告並未拿走小菜（見偵查卷第十五頁正
            面），雖其於本院更審接受交互詰問時就此未明確答覆，惟稱此節於警
            訊所言實在（見本院更字卷第六十二頁），被告且係到該店買小菜外帶
            一節，除為其自承在卷外，並為證人己○○歷陳在卷（見偵查卷第十四
            頁、原審卷第七十五頁正面、本院更字卷第五十四頁）。被告既為外帶
            小菜而來，竟未帶小菜而走，益足見告訴人一行四人欲離開時，被告因
            前此為告訴人乙○○質問之爭執，乃上前阻攔為實。
      2.告訴人丙○○、乙○○二人相繼遭被告殺傷之過程：
        (1)被告當日行兇所用水果刀初係由其所拿出一節：
          告訴人丙○○、乙○○二人於歷審指訴明確，核與證人施佩娟、辛○○
            所言相符。且證人辛○○並指稱確有見到被告自手提皮包中取出水果刀
            （見原審卷第三十九頁、第一二一頁背面、本院更字卷第九十一、九十
            二頁）。
          證人己○○警訊中證稱被告來時有帶一個小提袋，至告訴人一行四人則
            係證人施佩娟、辛○○二人帶小手提袋（見偵查卷第十五頁背面），及
            至原審及本院更審中，證人己○○仍堅稱被告有帶皮包（見原審卷第一
            四一頁正面、本院更字卷第五十七頁），被告亦自承有拿皮包，則證人
            辛○○所言益可信實，告訴人丙○○、乙○○二人、證人施佩娟、廖雅
            芳二人所言水果刀係被告所拿出一節即屬可採。
        (2)上訴人即被告丁○與告訴人丙○○、何飛龍等人係自店內衝突而扭打至店
          外一節：
          證人己○○於警、偵訊、原審及本院證稱被告及告訴人等在我店內並未
            發生爭執，渠等離開時，三人曾扭打在地上（見偵查卷第十四頁背面、
            第十五頁正面、原審卷第七十五頁）。
          證人甲○○於警訊中證稱我於八十六年五月二十一日凌晨二時三十分許
            ，至南京東路麥帥橋下撫遠街圓環內要找東西食用時，見三男二女由橋
            屋羊肉爐店內走出，二男二女之中其中一名穿暗紅色花格式上衣、藍色
            牛仔褲之男子（指告訴人乙○○），以台語稱：「幹你娘！你再過來，
            我就一刀殺死你」，約十分鐘後，該持刀男子（似指告訴人乙○○）受
            傷倒地，另二名男子亦均有受傷，我不知告訴人乙○○因何亦受傷，我
            有報警（見偵查卷第十二頁）；而於原審法院調查時則證稱當時看到二
            男二女及一單獨男子，我人在屋外，見二男其中一個拿刀，一個女的拿
            湯匙，該單獨男子（指被告），他拿了椅子，胸部被刺到，身上有血，
            人在地上，我看到巡邏車，即過去找警察，至於手中拿刀子那個男的（
            似指告訴人乙○○）是捲髮，個子矮矮的，也是有受傷，好像下半身受
            傷，另一人（似指告訴人丙○○）有否受傷，我則不清楚（見原審卷第
            九十頁背面、第九十一頁正面）；嗣又於原審到庭證稱當時被告腳受傷
            ，告訴人乙○○胸部受傷、丙○○身上則都是血，不知傷口在何處？未
            見告訴人等是如何受傷，中途我有騎機車去叫警察，故不知告訴人何劍
            龍將刀子丟往何處等語（見原審卷第一三九頁頁），其於本院更審時則
            稱告訴人乙○○拿刀劃到被告的腳，也劃到另一告訴人丙○○，被告當
            時拿路邊攤的椅子在擋，有二個男子打被告，一人用手勒住被告，另一
            人用刀劃到他的朋友，但不知刺到哪裡，被告是第一個流血的，穿格子
            衣服的男子（指乙○○）拿刀劃到丁○的腳，也劃到另一男生（指林豪
            威），我是看到被告的腳被刺到，才看到穿格子衣服的人拿刀子，所以
            才說那二個男子中一人取出刀子（見本院更字卷第一一三、一一四、一
            一九、一二一、一二三頁）；並稱我是要到案發現場隔壁買藥燉排骨，
            聽到人家在罵，我轉頭過去看：：，當時是一台巡邏車路過，警察不讓
            我走，我一直在現場，我沒有報警，是警察自己來的（見本院更字卷第
            一一九、一二○、一二三、一二四頁）
    證人即當時至現場處理之巡邏員警壬○○到庭證稱我至現場時，告訴人
            等躺在地上，被告腳受傷，救護車來時還不肯上車，據店內老闆說刀子
            是丟在屋頂上，但我找不到（見原審卷第四十四頁背面、第四十五頁、
            本院更字卷第一○六、一○七頁）。
          由證人等上開證詞可知，被告及告訴人等確曾扭打在地上，是若於店內
            未生衝突，何至於店外發生扭打？
          證人己○○警訊中雖供稱雙方在店內未生衝突，並稱是結帳後十分鐘左
            右，被告與告訴人二人始於店外約二十公尺處打架（見偵查卷第十四頁
            背面、第十五頁正面），於原審亦為類似陳述（見原審卷第七十五頁）
            ，然告訴人一行四人既已結帳，如確對被告不滿，何須至約十分鐘許始
            與被告打架？被告若對告訴人丙○○、乙○○等人不滿，見告訴人一行
            四人要離開，又何須等十分鐘許始與告訴人林、何二人打架？斟諸證人
            己○○於本院審理時，一再表示「我不記得」、「我不知道」、「雙方
            打架不好，要打就打我」、「不要為難我」等語，或就所訊內容不答（
            見本院更字卷第五十一、六十、六十一、六十三頁），且證人甲○○亦
            證稱告訴人與被告雙方打鬥時，老闆娘有看到，並叫我不要惹閒事（見
            本院更字卷第一一四、一一八頁），證人辛○○並證稱己○○見雙方起
            爭執時，老闆娘說把燈關掉，被告就自手皮包內拿出一把紅色柄的刀子
            （見本院更字卷第九十一、九十二頁），依證人甲○○、辛○○所言，
            證人己○○應已目睹全程，惟其於警訊及原審作證時一再避重就輕，且
            於本院審理中經檢辯雙方行交互詰問時竟一再表示前開為難之詞，足知
            證人己○○對事發經過必有所隱瞞。
          至證人甲○○就被告及告訴人等發生爭執之經過及受傷之部位，前後證
            詞雖有不一致，且與告訴人丙○○、乙○○、證人辛○○、施佩娟等人
            敘述不符，然依其於警訊及原審指述之方式可知其對被告及告訴人林、
            何二人原不相識，其於本院更審時並敘明其係在雙方爭執後始目光受吸
            引移動，則其對於目光受吸引前，告訴人二人與被告間發生何事，自無
            法知悉，而雙方上開貼身纏鬥頗為混亂，兼之證人甲○○不認識爭執之
            雙方，則就雙方受傷之過程及情形能否正確無誤，即有疑問。況依其曾
            稱中途我有騎機車去叫警察，故不知告訴人乙○○將刀子丟往何處等語
            （參前引警訊、原審筆錄），其於本院更審時則稱我未曾離開現場，也
            未報警等語，前後所言有異，其於原審且稱不知告訴人丙○○如何受傷
            ，惟於本院更審則改稱係告訴人乙○○劃傷，亦有參差。再參諸其於本
            院更審時所述，其係因看到被告的腳被刺到，才看到穿格子衣服的人拿
            刀子，所以才說那二個男子中一人取出刀子，已如前述，則證人甲○○
            於本院更審作證時，有將其證言以推測方式合理化之傾向，其所述爭執
            經過、爭執雙方受傷部位等，難認精確，而其於警訊、偵查中所言曾離
            開報警等情則較為可採。證人甲○○既係因被告及告訴人雙方爭執發生
            後始聞聲轉頭看到，且中途又離開報警，則就其轉頭前即報警時發生何
            事，即無法知悉，其既未觀本案過程全貌，即不能因而認告訴人丙○○
            、乙○○之指訴及證人施佩娟、辛○○之證述係故陷被告於罪。
          又告訴人丙○○歷陳其遭被告刺傷腹部受傷後，告訴人乙○○隨即上前
            與被告扭打，告訴人丙○○亦追出參與扭打；惟告訴人乙○○則於本院
            審理時指稱被告丙○○最初被刺後即倒地，何某及上前與被告扭打，二
            告訴人所述情節不符。惟斟諸證人甲○○、己○○前揭證言確稱看到三
            人扭打，被告亦陳稱與告訴人二人對打，且告訴人乙○○與被告扭打時
            ，衡情亦無法注意告訴人丙○○之動態如何，故告訴人乙○○此節說詞
            當屬誤記。
          又依告訴人丙○○、乙○○二人之驗傷診斷書所載（見偵查卷第十六、
            十七頁），告訴人二人均有穿刺傷，而被告則自承其胸部所受傷害係遭
            劃傷（見本院更字卷第一七八頁），茲若依證人甲○○所言，被告當時
            已遭告訴人二人中一人勒住頸部，則另一人欲持刀對被告刺傷並非難事
            ，何以被告胸部僅受劃傷，告訴人二人胸腹間反受遠較嚴重之穿刺傷？
            且參諸告訴人丙○○、何飛龍於案發遭刺當時均壯年，其中丙○○且為
            軍人（見偵查卷第六頁正面），二人身體狀況非弱，而被告僅單身一人
            ，告訴人二人倘非猝不及防，何以告訴人丙○○、何飛龍二人扭打未久
            ，胸腹要害等處分別受有重傷？參諸前述各節，則告訴人丙○○於本院
            更審時稱被告拿出刀子，一刀刺向我腹部等語（見本院更字卷第八十頁
            ），及告訴人乙○○稱因為被丙○○擋住視，也不知道丁○有無拿刀，
            我衝上去就被刺的等語（見本院更字卷第七十六頁），益堪可信。從而
            本件係被告突然拿出水果刀，使告訴人丙○○、乙○○先後猝不及防而
            遭刺受傷，其後雙方扭打一節即信而有徵。
          另據證人己○○稱其店內有請一個小弟叫庚○，雙方爭吵時有在店內（
            見本院更字卷第六十三頁），告訴人乙○○且稱雙方扭打前，店內有一
            男性員曾擋在中間阻止（見本院更字卷第七十二頁），惟經傳訊證人楊
            揚到庭，雖承認店內只僱其一位員工，但均稱在廚房而不知情（見本院
            更字卷第一五一至一五三頁），則告訴人乙○○稱店內有一男性員工擋
            在中間阻止云云，即屬無據，附此敘明。
    (三)告訴人等所受之傷害，有前述卷附診斷證明書附卷可稽，此外復有刀鞘一個扣
      案可資佐證。
    (四)告訴人等遭被告殺傷後，經送臺北市立忠孝醫院急診及緊急處理後，分別轉往
      財團法人長庚紀念醫院基隆分院及三軍總醫院醫治，告訴人乙○○胸部多處貫
      穿傷，於胸腔切開手術後發現合併左側血胸、氣胸、左橫隔膜撕裂傷，告訴人
      丙○○腹部穿刺傷合併內出血，急診時小腸脫出，經三軍總醫院手術開腹檢查
      ，發現胃部遭穿刺，腹部有液體堆積，小腸擴張、蠕動不良，故被告持刀刺向
      告訴人等之重要部位，在急診及轉院手術治療時情況均屬危急，此有臺北市立
      忠孝醫院、財團法人長庚紀念醫院基隆分院及三軍總醫院之病歷資料影本在卷
      可稽（分見原審卷第九十七、九十八頁、第一二九至一三六頁、第一四五至一
      六頁、第一九三至二四二頁。按被告持以行兇之水果刀，乃鋒銳之利器，以之
      刺殺上開要害部位足以致人於死，應為常人所可預知，且被告先後殺傷告訴人
      等後，復繼續刺殺之，若非告訴人乙○○奪刀，其仍不罷手，其殺人之決心至
      為明顯，所辯無殺人犯意，應無足採，本件事證明確，被告犯行堪以認定，應
      予依法論科。
    (五)至證人即至現場處理之警員戊○○於本院九十一年八月五日庭訊中，雖陳稱前
      往處理時拍照云云（見本院卷第一六○頁），復陳稱當時有無拍照已忘了（見
    本院卷第一六五頁），惟嗣其於本院九十一年八月十四日庭訊中則另稱因九十
      年間納莉颱風影響，相關卷證均已滅失，照片、底片資料亦不復存在（見本院
      卷第一七六頁），茲卷內雖無上開照片、底片，因本件事實已明，不論證人戊○○所稱之照片、底片已滅失或實際上未拍照，上開認定均不受影響。
二、對於被告辯解的判斷：
    (一)被告辯稱：當日我並無調戲辛○○或向告訴人乙○○挑釁，我前去橋屋羊肉爐
      外帶食物，告訴人乙○○無緣無故在我於店內打電話時過來搭我肩膀，雙方起
      爭執後，告訴人乙○○即先行持刀刺傷我，我是出於自衛，始奪刀刺傷告訴人
      乙○○，我將奪下之刀子丟棄後，告訴人乙○○復撿起刀子，我即持椅子抵抗
      ，當時告訴人丙○○尚未受傷，告訴人乙○○遂將刀子交給告訴人丙○○，我
      見狀即持椅子往後跑，並將椅子丟向告訴人等，告訴人丙○○欲持刀刺傷我時
      ，為我奪下刀子，我復出於自衛，才刺傷告訴人丙○○，在警察據報前來處理
      時，告訴人等還企圖逃跑。
    (二)經查：
      1.本件爭執確因被告搭訕辛○○而起，且水果刀初係被告自隨身皮包取出刺傷
        告訴人何飛龍一節，業如前述，被告空言否認未拍辛○○之肩、髮及該水果
        刀最初係由其取出，且否認先行以刀刺傷告訴人何飛龍等情，均不可採。
      2.而告訴人丙○○自始至終不曾持刀，亦如前述，觀諸告訴人等受傷之部位在
        胸、腹部，被告受傷之部位則多於腿部，若其係空手抵抗告訴人等之持刀攻
        擊，其受傷部位當集中於上身及手部；又被告於內政部警政署刑事警察局就
        「當時，是你先用刀子刺他（丙○○）嗎？答：不是」及「你說刀子是對方
        先拿出來的，有沒有說謊？答：沒有」等二個問題測試結果，均呈不實之反
        應，而告訴人丙○○就刀子係丁○先拿出來、告訴人乙○○就未先拿刀刺被
        告、證人辛○○就告訴人二人未先拿刀刺丁○等情，經測試均未說謊，此有
        內政部警政署刑事警察局鑑驗通知書一件附卷可稽（見原審卷第二五二至二
        五四頁），是被告上開辯解，顯係卸責之詞，而不可採。
      3.雖證人即橋屋羊肉爐老闆娘歷次庭訊均稱未見被告拍辛○○肩、髮一幕，然
        證人己○○亦供陳我一邊洗碗、一邊看店，來來去去（本院更字卷第六十、
        六十三頁），而洗碗的地方復在該店後面（見本院更字卷第五十五頁），證
        人己○○既非從頭到尾在店內餐桌處，則其未見到辛○○遭拍肩、髮一事，
        並不能反證此一事實並未存在。雖辯護人爭執證人辛○○就被拍肩、髮一事
        ，究為「拍」、「摸」、「搖」，及心理狀態究為被騷擾或覺害怕，前後所
        述不一，而質疑此事之真實性，惟不論「拍」、「摸」、「搖」均係對被告
        觸及證人辛○○動作之描述，用字上並無何衝突矛盾可言；至所謂被騷擾及
        覺害怕均係對心理狀態之描述，而此二種感覺並非不可併存。是辯護人以此
        指摘此一事實不存在，即嫌無據。
      4.又被告雖辯稱係告訴人先持酒瓶對我攻擊，我是自衛云云，惟縱告訴人曾持
        酒瓶欲攻擊被告，然依證人己○○證述，其不能確定雙方何人持酒瓶，但雙
        方有人持酒瓶之時點係告訴人二人上前至被告處，其中矮的那一位即乙○○
        上前說要幫被告打電話，己○○怕雙方起衝突而上前隔開（見原審卷第一四
        ○頁背面、第一四一頁、本院更字卷第六十一至六十三頁），此時己○○並
        未看到有人持刀在店內殺人（見本院更字卷第六十一頁），足知己○○隔開
        雙方之時間係在告訴人二人上前並由告訴人乙○○質問被告之時，而非在告
        訴人這方結帳後雙方發生肢體衝突時，被告辯稱因告訴人持酒瓶始出於自衛
        云云，亦非可採。
      5.又被告於本院審理中雖堅稱有拿走小菜，然與證人己○○所言不符，所辯不
        足憑信。
      6.至證人甲○○雖證述係告訴人中之一人取出水果刀，惟依其於本院更審時所
        述，其係因看到被告的腳被刺到，才看到穿格子衣服的人拿刀子，所以才說
        那二個男子中一人取出刀子，已如前述，則證人甲○○關於看到刀子是告訴
        人中之一人所拿出來一節，屬其個人之推測，尚不能據此證明水果刀最初係
        告訴人乙○○而非被告拿出來。
      7.告訴人丙○○、乙○○二人及證人辛○○、施佩娟、己○○、甲○○等人就
        本件過程之敘述雖有不一，然本件案發突然、動作緊湊，且其等觀察角度、
        觀察距離不同，各人敘述有所誤差本在情理之常，且證人己○○、庚○就相
        關事實均推說不知，本院綜合全卷事證，已足認定被告犯行成立，凡此均說
        明如前，辯護人以告訴人及證人所述不一即指被告未涉犯行，尚無足憑。8.
        綜上所述，被告所辯各節即不足採。
三、論罪的理由：
    (一)查被告持刀著手殺人後，告訴人等幸經及時送醫急救，始免一死，故核被告所
      為，係觸犯刑法第二百七十一條第二項、第一項之殺人未遂犯行。
    (二)被告持刀刺殺在前之告訴人丙○○後，告訴人乙○○因而上前，被告竟復再以
      刀刺之，前後二次殺害行為尚屬可分，並非接續犯；而其先後二次犯行，時間
      緊接，方法相同，所犯係構成要件相同之罪名，顯係基於概括犯意而為之，為
      連續犯，應依刑法第五十六條規定以一罪論，其法定本刑為死刑、無期徒刑部
      分依法不得加重，有期徒刑部分依法並加重其刑，其殺人未遂，應按既遂犯之
      刑減輕之，並先加後減之。
四、撤銷改判的理由：
    (一)撤銷原判決的理由：
      1.科刑之判決書，須將認定之犯罪事實詳記於事實欄，然後於理由內逐一說明
        其憑以認定之證據，使事實與理由兩相一致，方為合法。原判決理由說明上
        訴人持刀著手殺人後，告訴人等幸經及時送醫急救，始免一死，構成殺人未
        遂罪責（見原判決第六頁第一、二行），然事實欄並未有未發生死亡結果之
        記載，則理由失其依據；且原判決事實欄就告訴人二人猝不及防即遭刺傷一
        節未詳細載明，理由欄亦未說明，自均構成撤銷之原因。
      2.又被告對告訴人二人連續殺人未遂惡性非輕，然其犯後猶矢口否認有殺人之
        故意，顯無悔意，原審僅判處五年二月，量刑過輕，而有未洽。
      3.被告上訴否認犯行，雖無理由，惟檢察官上訴指摘原審量刑過輕為不當則有
        理由，原判決既有可議，即應予撤銷改判。
    (二)自為判決的科刑理由：
      1.爰審酌被告之品行、為細故即起殺機、方法、所生危害、犯罪後仍飾詞狡辯
        及與告訴人丙○○和解（有和解書在卷可憑）之態度，暨告訴人二人亦曾上
        前質問，致增雙方心結加劇等及其他一切情狀，量處如主文第二項所示之刑
        ，以示懲儆。
      2.被告行兇所用之水果刀，經現場處理員警遍尋不獲，扣案之刀鞘一個，已與
        刀子分離而失其作用，爰不另為沒收之諭知。
五、適用的法律：
    (一)刑事訴訟法第三百六十九條第一項前段、第三百六十四條、第三百九十九條第
      一項前段。
    (二)刑法第五十六條、第二百七十一條第二項、第一項、第二十六條前段。
本案經檢察官何明楨到庭執行職務。
中      華      民      國    九十一    年      八      月    二十六    日
                              臺灣高等法院刑事第二十庭
                                  審判長法  官  葉  麗霞
                                        法  官  李  錦  樑
                                        法  官  范  清  銘
右正本證明與原本無異。
如不服本判決應於收受送達後十日內向本院提出上訴書狀，其未敘述上訴之理由者並
得於提起上訴後十日內向本院補提理由書（均須按他造當事人之人數附繕本）。
                                        書記官  黃  麗  玲
中      華      民      國    九十一    年      八      月    二十六    日
附錄：本案論罪科刑法條全文
刑法第二百七十一條
殺人者，處死刑、無期徒刑或十年以上有期徒刑。
前項之未遂犯罰之。
預備犯第一項之罪者，處二年以下有期徒刑。
